【裁判字號】    96,智上,38
【裁判日期】    970108
【裁判案由】    損害賠償
【裁判全文】
臺灣高等法院民事判決                  96年度智上字第38號
上訴人即    美商微軟公司（Microsoft  Corp.）
附帶被上訴人
                       98052,U.S.A
法定代理人  Benjamin O. Orndorff
訴訟代理人  陳瓊英律師
            藍孟真律師
            甲○○
被上訴人即  永騰資訊股份有限公司
附帶上訴人
法定代理人  乙○○
訴訟代理人  林上鈞律師
複  代理人  郭瑋萍律師
被上訴人即  乙○○
附帶上訴人
訴訟代理人  黃重鋼律師
            李詩皓律師
            林上鈞律師
複  代理人  郭瑋萍律師
上列當事人間損害賠償事件，上訴人對於中華民國96年8月14 日
臺灣士林地方法院95年度智字第4 號第一審判決提起上訴，被上
訴人為附帶上訴，本院於96年12月25日言詞辯論終結，判決如下
：
    主  文
上訴及附帶上訴均駁回。
第二審訴訟費用關於上訴部分，由上訴人負擔；附帶上訴部分，
由被上訴人連帶負擔。
    事  實
甲、上訴人即附帶被上訴人美商微軟公司方面：
壹、聲明：
一、上訴聲明：
(一)、原判決關於駁回上訴人後開第二項之訴及該部分假執行之聲
    請之裁判均廢棄。
(二)、前項廢棄部分，被上訴人應再連帶給付上訴人新台幣（下同
    ）91萬元整及自民國94年5月5日起至清償日止，按年利率百
    分之5 計算之利息；被上訴人並應連帶負擔費用，將本件民
    事事實審判決書主文欄，以長25公分、寬19公分篇幅，登載
    於經濟日報第1版下半頁1日。
二、答辯聲明：附帶上訴駁回。
貳、陳述：除與原判決記載相同者外，補稱略以：
一、原審判決亦肯認上訴人難以證明損害額之主張，而依著作權
    法第88條第3 項規定酌定賠償額，惟原審僅以每1 個著作權
    2 萬元酌定損害賠償額，實屬過低。未斟酌軟體快速流通之
    特性所造成損害之擴大。因上訴人共有7 種軟體受侵害，爰
    就每1著作物請求酌定15 萬元之賠償金。故被上訴人應連帶
    賠償上訴人105萬元，扣除原審判決被上訴人應給付之14 萬
    元，被上訴人應再連帶給付上訴人91萬元及其遲延利息。
二、上訴人依著作權法第89條規定請求將判決書登報。
乙、被上訴人即附帶上訴人永騰公司、乙○○方面：
壹、聲明：
一、答辯聲明：
(一)、上訴駁回。
(二)、如受不利判決，被上訴人願供擔保請准免為假執行之宣告。
二、附帶上訴聲明：
(一)、原判決不利於被上訴人部分廢棄。
(二)、上開廢棄部分，上訴人在第一審之訴及假執行之聲請均駁回
    。
貳、陳述：除與原判決記載相同者外，補稱略以：
一、本件無著作權法第88條第3項之適用。
    理  由
一、
(一)、被上訴人永騰資訊股份有限公司（下稱永騰公司）業於民國
    94年12月12日向經濟部申請解散登記，並由清算人即被上訴
    人乙○○於95年3月26日向原法院聲報就任，復於95年5月18
    日申報清算完結在案。惟永騰公司之清算人即乙○○，於永
    騰公司申請解散前之94年5月4日收受上訴人本件刑事附帶民
    事訴訟起訴狀（見94年重附民字第6號卷第1頁）。依此，乙
    ○○於執行永騰公司清算人職務時，已明知永騰公司本件訴
    訟，卻未於永騰公司清算程序中，將清算情事告知上訴人，
    亦未通知上訴人報明債權（此為被上訴人所不爭執），其所
    為清算程序，顯然違背公司法第327 條規定。乙○○就永騰
    公司之清算事務，尚未依法辦理完竣，依公司法第25條規定
    ，永騰公司之人格應認為仍然存續。
(二)、上訴人美商微軟公司法定代理人已變更為Benjamin O.Orndo
    rff ，有民事委任狀可稽，其具狀聲明承受訴訟，核無不合
    ，應予許可。
(三)、按外國人之著作，於依條約、協定或其本國法令、慣例，中
    華民國人之著作得在該國享有著作權之情形下，得依我國著
    作權法享有著作權，著作權法第4條第2款定有明文。我國與
    美國間定有「北美事務協調委員會與美國在台協會著作權保
    護協定」，美國人之著作得依上開條文規定，受我國著作權
    法之保護。上訴人係外國法人，其主張被上訴人在我國侵害
    其著作權應負損害賠償責任，是本件具涉外因素，依涉外民
    事法律適用法第9 條規定，本件應以中華民國法律為準據法
    。
二、
(一)、上訴人主張：被上訴人乙○○係被上訴人永騰公司（設臺北
    市○○區○○路291號1樓）之負責人。上訴人輾轉委託訴外
    人李媚，於92年9月18 日以「國信有限公司林小姐」名義前
    往永騰公司，與訴外人即永騰公司職員蕭秋物接洽，向永騰
    公司購買電腦主機及周邊設備乙套（下稱T1電腦），並要求
    交貨時可供上網、打字等使用  乙○○明知李媚購買標的，
    不包含操作電腦時使用之電腦作業程式（軟體），且明知
    Windows XP Professional、Word2000、Excel 2000、Outlo
    ok 2000、PowerPoint 2000、Access 2000及FrontPage
    2000等7 種軟體均為上訴人享有著作權之電腦程式著作，非
    經上訴人同意或授權，不得擅自重製及散布，竟意圖營利，
    未經上訴人之同意或授權，將系爭電腦程式由原版光碟片拷
    貝至李媚購買之T1電腦。蕭秋物於92年9月20 日，將系爭電
    腦程式隨同T1電腦交付李媚，侵害上訴人之著作財產權，爰
    依著作權法第88條第1項、第3項、第89條、公司法第23條等
    規定，請求被上訴人乙○○、永騰公司連帶給付105 萬元及
    自刑事附帶民事訴訟狀繕本送達翌日（即94年5月5日）起至
    清償日止按年息百分之5計算之利息；並應連帶負擔費用，
    將本件民事事實審判決書主文欄，以長25公分、寬19公分篇
    幅，登載於經濟日報第1版下半頁1日（上訴人逾上開部分之
    請求，經原審判決上訴人敗訴，上訴人未聲明不服）。
(二)、被上訴人對乙○○係永騰公司負責人，李媚於92年9月18 日
    ，以國信有限公司林小姐名義，向永騰公司購買組裝電腦一
    部。乙○○將上訴人享有著作財產權，如上述之電腦程式由
    原版光碟片拷貝至李媚所購買之組裝電腦內等情不爭執。但
    辯以乙○○重製系爭電腦程式，僅係為測試李媚所購電腦是
    否可以使用，應屬於合理使用範圍，且乙○○重製系爭電腦
    程式於系爭電腦之同時，安裝定期自動消除系爭電腦程式之
    軟體，並未侵害上訴人之著作財產權。又本件 Office 2000
    專業版為一套裝軟體，不應將之拆為6 項軟體計價。又本件
    並無損害不易證明情事，無著作權法第88 條第3項之適用，
    本件上訴人之損失應以被上訴人採購系爭軟體之成本價為其
    最大值，又本件上訴人係以陷害教唆方式入乙○○於罪，顯
    然與有過失，應減輕賠償等語。
(三)、原審就上訴人上開部分請求，判決被上訴人應連帶給付上訴
    人14萬元及自94.5.5起之法定遲延利息，駁回上訴人上開部
    分其餘請求。上訴人就其上開敗訴部分提起上訴。被上訴人
    就其第一審敗訴部分提起附帶上訴。
三、本件兩造不爭執事項如下述：
(一)、上訴人享有如原判決附表2所示Microsoft Windows XP及
    Office 2000(內含Word 2000、 Excel2000、 Outlook 2000
    、Powerpoint2000、Access 2000、Fontpage 2000等6 個著
    作物）等電腦程式軟體之著作權。
(二)、被上訴人乙○○為被上訴人永騰公司之法定代理人。上訴人
    委託訴外人李媚，於92年9月18 日，以國信有限公司林小姐
    名義向永騰公司，以2萬3500 元價格購買組裝電腦一部，要
    求上述功能，李媚購買之標的不含系爭電腦軟體。乙○○以
    由原版光碟片拷貝方式，重製系爭電腦程式至李媚購買之組
    裝電腦內，並由蕭秋物於92年9月20 日將該組裝電腦交付予
    李媚等情，有永騰公司變更登記表、估價單、統一發票、勘
    驗筆錄等可稽（見原審卷第23、90頁、93偵字第2248號卷(一)
    第148、149頁1）。
四、上訴人主張系爭「Microsoft Windows XP」作業系統軟體及
    「Office 2000」套裝軟體 (內含Word 2000、Excel2000、
    Outlook 2000 、Powerpoint2000、Access 2000、Fontpage
    2000等6 個著作物）等電腦程式軟體，均係上訴人享有著作
    財產權之電腦著作程式，被上訴人乙○○未經上訴人之授權
    或同意，擅自將系爭軟體重製於李媚購買之組裝電腦內，乙
    ○○不法侵害上訴人之著作財產權，應依著作權法第88條第
    1項規定負賠償責任，永騰公司應依公司法第23 條規定負連
    帶賠償責任。爰依著權法第88條第3項、第89 條規定，請求
    被上訴人乙○○、永騰公司連帶給付105 萬元及加計遲延利
    息，並應連帶負擔費用，將本件民事事實審判決書主文欄，
    以長25公分、寬19公分篇幅，登載於經濟日報第1版下半頁1
    日。被上訴人則以上開情詞置辯，茲審酌如下：
(一)、被上訴人乙○○是否負著作權法第88 條第1項之責？永騰公
    司是否負公司法第23條之責？
１、查被上訴人乙○○未經上訴人同意或授權，擅自將系爭軟體
    自原版光碟片拷貝至李媚購買之電腦主機硬碟，已如上述，
    其自因而侵害上訴人就系爭電腦軟體享有之著作財產權。縱
    被上訴人所辯係為測試之用，亦無解其侵權行為之責。又被
    上訴人乙○○辯稱其於重製系爭軟體至李媚系爭T1電腦之同
    時，安裝定期自動消除系爭電腦程式之軟體，伊並未侵害上
    訴人之著作財產權云云。惟查原審法院於95年11月15日勘驗
    系爭T1電腦時，系爭電腦程式並未自系爭電腦消除，有勘驗
    筆錄可稽（見原審卷第90、91頁），雖被上訴人抗辯係上訴
    人將該自動銷燬程式移除，然未舉證證明，其此部分抗辯並
    無可採。被上訴人不法侵害上訴人之著作財產權，自應負著
    作權法第88條第1項之責。
２、乙○○係永騰公司之負責人，其對於公司業務之執行，違反
    著作權法第88條第1 項規定，對上訴人負賠償責任。則依公
    司法第2項規定，永騰公司應與乙○○負連帶賠償之責。
(二)、本件上訴人得請求賠償之數額：
１、上訴人主張被上訴人乙○○侵害7 個著作權，依著作權法第
    88條第3項規定，每一著作請求賠償15萬元，計105萬元。
２、按因故意或過失不法侵害他人之著作財產權或製版權者，負
    損害賠償責任。數人共同不法侵害他人之權利者，連帶負損
    害賠償責任，著作權法第88條第1 項定有明文。又如被害人
    依著作權法第88條第2 項之規定不易證明其實際損害額，得
    請求法院依侵害情節，在1萬元以上100萬元以下酌定賠償額
    。如損害行為屬故意且情節重大者，賠償額得增至500 萬元
    ，同法第88條第3項亦定有明文。
    查拷貝軟體僅須數分鐘即可輕易完成，卻相當困難舉證侵害
    人總共拷貝過多少之軟體數量於其銷售之電腦硬碟之內。從
    而上訴人主張本件有著作權法第88條第3 項規定之適用應為
    可採。
３、查本件被上訴人乙○○非法重製之「Office 2000」 套裝軟
    體，內含Word 2000、Excel2000、Outlook 2000、
    Powerpoint2000、Access 2000、Fontpage 2000等6 個著作
    物，另非法重製「Microsoft Windows XP」作業系統軟體，
    是被上訴人共計侵害上訴人7 個著作物之著作財產權。被上
    訴人抗辯本件上訴人只能以2 套軟體計算賠償金云云，即非
    可採。
４、茲審酌被上訴人於銷售電腦硬體設備時，將上訴人之電腦程
    式著作灌錄於電腦硬碟中，其擅自重製電腦程式著作主要目
    的應係提高客戶之購買意願，及本件被上訴人侵害上訴人著
    作權之情節，認上訴人就每一著作請求被上訴人賠償15萬元
    ，尚嫌過高，應以每一著作賠償2 萬元為適當。從而上訴人
    請求被上訴人連帶賠償14萬（2萬*7=14萬元）部分為有理由
    ，應予准許，逾前開數額之請求為無理由，不應准許。
５、本件上訴人委託之李媚向永騰公司購買時，雖表示交貨時要
    可供上網、打字等使用，惟其並謂要求被上訴人安裝系爭電
    腦軟體。被上訴人抗辯本件係上訴人以陷害教唆方式使乙○
    ○侵害上訴人之著作權，顯然與有過失，應減輕賠償金額乙
    節，尚非可採。
(三)、被上訴人請求上訴人連帶負擔費用，將本件民事事實審判決
    書主文欄，以長25公分、寬19公分篇幅，登載於經濟日報第
    1版下半頁1日部分：
    按著作權法第89條固規定被害人得請求由侵害人負擔費用，
    將判決書內容全部或一部登載新聞紙、雜誌。
    惟查本件被上訴人侵害上訴人著作權情節，本院認尚無命被
    上訴人連帶負擔費用將本件民事事實審判決書主文欄，以長
    25公分、寬19公分篇幅，登載於經濟日報第1版下半頁1日之
    必要，是上訴人此部分請求不應准許。
五、綜上所述，上訴人本於侵權行為法律關係，請求被上訴人連
    帶給付105 萬元本息及連帶負擔費用，將本件民事事實審判
    決書主文欄，以長25公分、寬19公分篇幅，登載於經濟日報
    第1版下半頁1日，於請求被上訴人連帶給付14萬元及自94年
    5月5日（附民起訴狀繕本送達上訴人翌日）起至清償日止，
    按週年利率5%計算之利息部分為有理由，應予准許，逾上開
    範圍之請求，為無理由，應予駁回。原審就上訴人之請求不
    應准許部分，為上訴人敗訴之判決，並無違誤，上訴意旨指
    摘原判決該部分不當，求予廢棄改判，為無理由，應予駁回
    。原審判命被上訴人連帶給付部分，亦無不當，被上訴人提
    起附帶上訴指摘原判決命其給付部分不當，求予廢棄，亦無
    理由，應予駁回。
六、本件事證已明，兩造其餘攻擊防禦方法，經核與本判決之結
    果不生影響，爰不一一論述。
七、據上論結，本件上訴及附帶上訴均為無理由，依民事訴訟法
    第449條第1項、第78條、第85條第2項，判決如主文。
中    華    民    國    97    年    1    月    8    日
                    民事第八庭
                        審判長 法  官 劉勝吉
                               法  官 鄭威莉
                               法  官 滕允潔
正本係照原本作成。
不得上訴。
中    華    民    國    97    年    1     月    8     日
                               書記官 黃麗玲


司法院資訊處製作；財團法人民間司法改革基金會備份。
